最高法院刑事判決　　　　　　　　　　　　　　　八十八年度台上字第三八七八號
　　上　訴　人　甲　○
右上訴人因貪污案件，不服台灣高等法院高雄分院中華民國八十八年四月一日第二審
更審判決（八十七年度重上更(三)字第六○號，起訴案號：台灣高雄地方法院檢察署八
十三年度偵字第一○五六五號），提起上訴，本院判決如左：
    主  文
上訴駁回。
    理  由
按刑事訴訟法第三百七十七條規定，上訴於第三審法院，非以判決違背法令為理由，
不得為之。是提起第三審上訴，應以原判決違背法令為理由，係屬法定要件。如果上
訴理由狀並未依據卷內訴訟資料，具體指摘原判決不適用何種法則或如何適用不當，
或所指摘原判決違法情事，顯與法律規定得為第三審上訴理由之違法情形，不相適合
時，均應認其上訴為違背法律上之程式，予以駁回。本件上訴人甲○上訴意旨略稱：
(一)、上訴人負責發放之「基層義務幹部補助費」之公款性質，在區公所出納將「公庫
支票」交由銀行準備轉帳時，即已被切斷，其後如何轉帳及發放，均不影響其為私款
之性質，原判決認在核發予應領人之前，均係公款，法律見解不當，有適用法則不當
之違法。(二)、上訴人於民國八十三年二月初代領低收入戶張金釵亡故之急難救助金新
台幣（下同）一萬元後，因找不到死者之子張俊夫，後來聯絡到死者之義女陳秋涼，
適陳女要回澎湖不及交付，迨陳女返回，才交付該款一萬元，此情已據陳女證述屬實
。原審未傳訊張俊夫查明八十三年一、二月間其行蹤，是否如上訴人所述上訴人不知
其在何處，又未說明陳秋涼有利上訴人之上開證言何以不足採信之理由，有應調查之
證據未予調查及判決理由不備之違法。(三)、鄰長高永壽並未訂報，而里服務小組組員
顏文禮則有訂報，原審認高永壽有訂報，顏文禮未訂報等情，與事實不符。且原判決
對上訴人代墊葉有忠等五人之保險費五千五百八十元未自侵占金額中予以扣除，亦有
未當，總計上訴人遲延發放之金額為二萬四千一百十六元，原判決認係三萬零八百零
八元，亦屬有誤，原判決有理由不備及理由矛盾之違法等語。
惟查證據之取捨及其證明力之判斷，屬於事實審法院之職權，苟其所為之判斷，並不
違背經驗法則及論理法則，即不能任意指為違背法令。本件原審認定上訴人甲○有原
判決事實欄所記載之犯行，係以上訴人於調查局高雄市調查處調查時供承其領出應發
放之交通費、報費及張金釵亡故之急難救助金後，均置於身上，與自己之錢混用等語
，且有其自白書可稽。上訴人於每月月初均將交通費、報費提領大部分，僅存餘額數
百元，如上訴人非挪用公款，其每月代繳之保險費及報費不多，何須再於次月提領出
大部分之經費。上訴人自八十二年八月至八十三年二月之七個月期間，均未與鄰長及
里服務小組人員結算交通費、報費與保險費，亦未發放未代訂報紙、未參加保險者之
報費、保險費，與按月或按季發放之方式不符，足見上訴人確有侵占公款之犯行。而
上訴人侵占情事，並有高雄市鼓山區各里經費撥存高雄市第三信用合作社帳戶明細表
及分戶帳、補助報費、交通費撥帳明細表、鄰長名冊、里服務小組成員名冊、急難救
助金申請書及收據等在卷可憑。上開交通費、報費、急難救助金係從區公所編列之預
算中撥付，上訴人本於職務上權限予以領取，在其核發前之持有狀態下，上述款項仍
為公有財物，公訴人認係非公有之私有財物，尚有誤會等證據，予以綜合判斷，認上
訴人成立修正前貪污治罪條例第四條第一項第一款之侵占公有財物罪，並論以連續犯
，且以侵占之財物未逾五萬元，又於偵查中自白犯罪，而依修正前貪污治罪條例第十
一條第一項規定減輕其刑，復依同條例第八條後段規定再減輕其刑，於法定刑內量處
其刑，已詳其所憑之證據及認定之理由。並指駁說明上訴人事後翻供，所辯交通費
、報費係遲延發放，未侵占挪用云云，乃卸責之詞，不足採信。又明證人即里長洪
義信於調查局高雄市調查處調查時，已證稱其曾催促上訴人速發交通費及報費，但上
訴人仍拖延未付等語，洪義信嗣後改稱上訴人事先有對伊表示在里民大會時才一起發
放，伊有同意云云，係迴護之詞，無可採信。證人席震國、陳忠慶、高永壽、陳慶萬
、洪吉祥、歐章命、張陳明玉、洪瑞富、林文雄等人與上訴人所述里服務小組會議何
時決定數月發放一次交通費、報費，彼此不相符合，已難採信，況上訴人係於八十一
年六月十五日至八十三年八月一日任職高雄市鼓山區寶樹里里幹事，上訴人稱於八十
一年九月或十二月該里服務小組會議時決定數月一起發放云云，亦與事實不符，益證
其辯解不足取。又證人高永壽、陳慶萬雖於第一審證稱上訴人之前之里幹事均係一年
發放一次交通費及報費云云，然其他里幹事是否有遲延發放，是否有侵占挪用之行為
，乃其他里幹事是否應負刑責之問題，難據為有利上訴人之認定。證人洪義信於調查
局高雄市調查處調查時證稱其於八十三年二月中旬及二月二十幾日先後二次詢問上訴
人前述急難救助金是否已核發，上訴人均表示未核發，後來經其於同年月下旬向區公
所查詢，始發現救助金早已核發，乃向上訴人催討，上訴人始於八十三年三月中旬交
付該款等語。足見洪義信於第一審供稱上訴人向伊稱要與照顧死者之人結算云云，亦
屬迴護之詞。另證人陳秋涼於第一審雖證稱伊至澎湖之前，上訴人跟伊說找不到死者
之子，要請伊代收該救助金，待伊返回台灣後，上訴人即將該一萬元交伊云云。惟上
訴人若無意侵占，則於洪義信詢問時，當據實以告，或將該款交予為死者辦理喪事之
寶華堂洪敏榮，或在陳秋涼至澎湖之前即轉交陳秋涼。是上訴人顯有侵占之犯意，陳
秋涼上開證言亦不足為有利上訴人認定。所為論斷，均有卷存證據資料可資覆按，從
形式上觀察，並無違背法令之情形存在。查上訴人領出未核發之交通費、報費，仍屬
公款，陳秋涼上開證言，何以不能證明上訴人無侵占犯意，原判決均已詳其理由，
並無理由欠備或適用法則不當之違法。又上訴人所辯因找不著張金釵之子張俊夫，而
遲未交付救助金，非有意侵占云云，為不可取，原判決既已說明其理由，則張俊夫於
八十三年二月間之行蹤如何，自非待證事項，且上訴人於原審最後審判期日調查證據
完畢時，審判長問上訴人尚有何證據聲請調查，上訴人答：「沒有」（見原審重上更
(三)字卷第六十七頁背面）。而本院為法律審，上訴人在本院始為此爭執，謂原審未傳
訊張俊夫，有應調查之證據未予調查之違法云云，自非依據卷內資料執為指摘之合法
上訴理由。又高永壽於調查局高雄市調查處訪談時，供稱其託上訴人代訂報紙代付報
費（見偵查卷第二十二頁），上訴人於原審之前審提出之「服務小組報費發放情形表
」亦載明有發放報費予顏文禮（見上訴字卷第六十頁），上訴意旨謂原審認顏文禮未
訂報，高永壽有訂報，與事實不符云云，亦非依卷內資料指摘之合法上訴理由。又上
訴人代墊葉有忠等人之保險費，乃其與葉有忠等人間之委託關係，於其另行侵占他人
之交通費、報費無涉，其代墊金額自不得自其侵占之金額中扣除，上訴意旨謂應扣除
代墊金額，進而指摘原判決有理由不備或理由矛盾之違法，自非適法之上訴理由。是
上訴意旨所指摘原判決違法情事，殊與法律規定得為第三審上訴理由之違法情形不相
適合。衡以前開說明，其上訴為違背法律上之程式，應予駁回。
據上論結，應依刑事訴訟法第三百九十五條前段，判決如主文。
中      華      民      國    八十八    年      七      月    二十二    日
                              最高法院刑事第五庭
                                  審判長法官  董  明  霈
                                        法官  丁  錦  清
                                        法官  賴  忠  星
                                        法官  林  茂  雄
                                        法官  劉  介  民
      右正本證明與原本無異
                                              書  記  官
中      華      民      國    八十八    年      七      月    二十八    日
